【裁判字號】    95,上訴,1416
【裁判日期】    951121
【裁判案由】    違反毒品危害防制條例
【裁判全文】
臺灣高等法院高雄分院刑事判決        95年度上訴字第1416號
上  訴  人
即  被  告  甲○○
上列上訴人因違反毒品危害防制條例案件，不服臺灣高雄地方法
院95年度訴字第1339號中華民國95年6月21日第一審判決（起訴
案號：臺灣高雄地方法院檢察署95年度毒偵字第2225號；移送併
案：同署95年度毒偵字第3947號），提起上訴，本院判決如下：
     主  文
上訴駁回。
     事  實
一、甲○○前因施用毒品犯行，經臺灣高雄地方法院裁定強制戒
    治，於民國91年1 月29日執行完畢；其於前揭強制戒治執行
    完畢釋放後5 年內，基於施用第一級毒品海洛因之犯意，於
    95年1 月15日上午8 時許，在高雄市三民區○○○路288 巷
    2 弄10號1 樓友人住處，以將海洛因摻入香菸內點燃吸食之
    方式施用海洛因１次；另又基於施用第二級毒品甲基安非他
    命之犯意，於95年1 月15日上午9 時許，亦在上址，以將甲
    基安非他命置於鋁箔紙上燒烤吸食之方式施用甲基安非他命
    1 次。嗣於95年1 月15日下午5 時40分許，在前址為警查獲
    。
二、案經高雄市政府警察局三民第二分局報請臺灣高雄地方法院
    檢察署偵查起訴及移送併辦。
     理  由
一、按鑑定人由審判長、受命法官或檢察官就下列之人選任1 人
    或數人充之：(一)就鑑定事項有特別知識經驗者。(二)經政府機
    關委任有鑑定職務者；鑑定之經過及其結果，應命鑑定人以
    言詞或書面報告；法院或檢察官得囑託醫院、學校或其他相
    當之機關、團體為鑑定，或審查他人之鑑定，並準用第203
    條至第206 條之1 規定，刑事訴訟法第198 條、第206 條第
    1 項、第208 條第1 項分別定有明文。
（一）本件卷附高雄市立凱旋醫院尿液檢驗報告，雖係被告以外
      之人於審判外之書面陳述，然高雄市立凱旋醫院係臺灣高
      雄地方法院檢察署關於施用毒品鑑定之概括選任鑑定機關
      ，此有臺灣高雄地方法院檢察署92年10月23日雄檢楠文字
      第09 21000294 號函附之「臺灣高雄地方法院檢察署檢察
      長概括選任鑑定人或囑託鑑定機關（團體）名冊」足參，
      則上開尿液檢驗報告，為刑事訴訟法第159 條第1 項規定
      之例外情形，應有證據能力。
（二）本件卷附長榮大學確認報告，係警方未經法院或檢察官授
      權即主動送鑑，固與刑事訴訟法第208 條前段之規定不符
      ，惟本院審酌人權保障及公共利益之均衡維護，即考量上
      開檢驗機關係屬衛生署濫用藥物檢驗認可機構（參卷附確
      認報告所載之認可字號），所採行之檢驗方法與高雄市立
      凱旋醫院尿液檢驗方法相同，對被告在訴訟上防禦並無較
      不利益之情形（最高法院93年度台上字第5275號判決意旨
      可參）各節，依刑事訴訟法第158 條之4 之規定，認上開
      檢驗報告應有證據能力。
二、訊據上訴人即被告甲○○坦承上開施用海洛因犯行，然否認
    上開施用甲基安非他命犯行，辯稱：送驗之採尿封罐時伊不
    在場，封罐上之簽名係伊是先簽好，可能警方疏忽弄錯尿液
    ，請求重新送驗，查明是否係伊排放之尿液云云。然查：
（一）被告為警查獲後先後經警採集被告尿液2次（1次因本案所
      採；另1 次因被告係列管毒品人口所採），經警方分送高
      雄市立凱旋醫院（檢體編號：H034）及長榮大學（檢體編
      號：VＺ00000000000） 鑑驗，二所鑑定機關鑑驗結果，被
      告尿液均呈施用海洛因後之嗎啡陽性反應及甲基安非他命
      陽性反應，此有該醫院出具之95年1 月24日濫用藥物尿液
      檢驗報告及上開大學95年2 月22日確認報告各1 紙附卷可
      稽（見高雄市政府警察局警卷第10頁，高雄市政府警察局
      三民第二分局警卷第15頁）。
（二）警方對被告採尿，均依程序製作濫用藥物尿液檢體監管紀
      錄表、尿液送驗編號與真實姓名對照表（見高雄市政府警
      察局警卷第11、12頁）、列管毒品人口尿液檢體採集送驗
      紀錄表（見高雄市政府警察局三民第二分局警卷第14頁）
      ，而被告於警詢亦供述編號H034尿液係其親自排放，並當
      其面封緘（見高雄市政府警察局警卷第6 頁），且上開時
      、地如何施用甲基安非他命之事實，業據被告於原審坦認
      不諱（見原審卷第42頁），核與上開科學檢驗結果相符，
      則送驗之被告尿液應無弄錯之可能，被告聲請重新採尿覆
      驗及檢驗所採尿液是否為其所有一節，已無必要，附此敘
      明。
（三）被告前因施用毒品犯行，經原審法院裁定送強制戒治，於
      91年1 月29日執行完畢之事實，有臺灣高等法院被告前案
      紀錄表可佐，是被告前曾因施用毒品案件經強制戒治執行
      完畢釋放後5 年內，又為本件施用毒品犯行已明。本件事
      證明確，被告所辯上情無非卸責之詞，不足採信，被告上
      開各施用第一級、第二級毒品犯行，均堪認定。
三、核被告所為，係犯毒品危害防制條例第10條第1 項之施用第
    一級毒品及同條例第10條第2項之施用第二級毒品2罪。被告
    持有海洛因及持有甲基安非他命之低度行為，應分別為其施
    用海洛因及施用甲基安非他命之高度行為所吸收，均不另論
    罪。又被告所犯上開2 罪間，犯意各別，犯罪構成要件互異
    ，應予分論併罰。至於移送併案（95年度毒偵字第3947號）
    部分所採集之尿液，係因被告為警查獲後，而其亦屬警方之
    列管毒品人口，故再次採集被告尿液檢體送驗，此有上開列
    管毒品人口尿液檢體採集送驗紀錄表（見高雄市政府警察局
    三民第二分局警卷第14頁）可參，足證併案部分與本件起訴
    部分係屬犯罪事實同一之案件，附此敘明。
四、原判決因而適用毒品危害防制條例第10條第1 項、第2 項，
    刑法第11條、修正前刑法第51條第5 款等規定，並審酌被告
    自83年間起，即有多次施用毒品前案紀錄，92年間再犯施用
    第一、二級毒品，經判處有期徒刑並定執行刑為1 年2 月確
    定，93年間再因施用第一級毒品，經判處有期徒刑8 月確定
    ，被告竟於此兩案之有期徒刑假釋期間再犯本案（有卷附臺
    灣高等法院被告前案紀錄表可按），顯見其長期以來即有陷
    溺毒癮之情形，今又再施用第一級、第二級毒品等一切情狀
    ，各量處有期徒刑1 年4 月、10月，並定執行刑為2 年（按
    被告行為後，刑法第51條業於94年1 月7 日修正公布，並於
    95 年7月1 日施行，修正前刑法第51條規定：「數罪併罰，
    分別宣告其罪之刑，依左列各款定其應執行者：」其中第5
    款規定：「宣告多數有期徒刑者，於各刑中之最長期以上，
    各刑合併之刑期以下，定其刑期。但不得逾二十年。」修正
    後刑法第51條第5 款規定：「宣告多數有期徒刑者，於各刑
    中之最長期以上，各刑合併之刑期以下，定其刑期。但不得
    逾三十年。」比較結果，修正後刑法並非較有利於行為人，
    依刑法第2 條第1 項前段之規定，仍應依修正前刑法，定其
    應執行之刑）。原判決認事用法，核無不合，量刑亦屬允當
    。被告上訴意旨指摘原判決關於施用第一級毒品量刑過重及
    否認施用第二級毒品等情，為無理由，應予駁回（本件原審
    判決後，上開刑法第51條規定已有修正，原判決雖未及比較
    適用法律，然對判決結果顯然不生影響，自毋庸撤銷改判，
    最高法院95台上字第3934號判決意旨足參）。
據上論斷，應依刑事訴訟法第368條，判決如主文。
本案經檢察官張其主到庭執行職務。
中    華    民    國    95    年    11    月    21    日
                  刑事第一庭    審判長法  官  郭雅美
                                      法  官  莊崑山
                                      法  官  張意聰
以上正本證明與原本無異。
如不服本判決應於收受本判決後10日內向本院提出上訴書狀，其
未敘述上訴理由者，並得於提起上訴後10日內向本院補提理由書
狀（均須按他造當事人之人數附繕本）「切勿逕送上級法院」。
本判決關於施用第二級毒品部分，不得上訴。
中    華    民    國    95    年    11    月    21    日
                                      書記官  呂素珍
附錄本判決論罪科刑法條：
毒品危害防制條例第10條：
施用第一級毒品者，處6月以上5年以下有期徒刑。
施用第二級毒品者，處3年以下有期徒刑。


司法院資訊處製作；財團法人民間司法改革基金會備份。
